臺灣高雄地方法院刑事判決　　　　　　　100年度易字第848號
公　訴　人　臺灣高雄地方法院檢察署檢察官
被　　　告　石小喜
選任辯護人　洪千琪律師
上列被告因詐欺案件，經檢察官提起公訴（99年度偵字第27193
、31574 號），本院判決如下：
    主  文
石小喜犯如附表所示之罪，各處如附表所示之刑，如易科罰金，
均以新臺幣壹仟元折算壹日。應執行有期徒刑陸月，如易科罰金
，以新臺幣壹仟元折算壹日。
其餘被訴部分均無罪。
    事  實
一、石小喜係中國大陸地區人民，因嫁至臺灣照顧年邁之丈夫梁
    天春，而認識孫碧霞，詎石小喜竟先後意圖為自己不法之所
    有，基於詐欺之犯意，而於：(一)民國98年2 、3 月間，以電
    話向孫碧霞佯稱其夫梁天春之子梁東文在屏東擔任檢察官，
    念在石小喜照顧梁天春的情份上，告以其得以廉價取得法拍
    屋之消息，要給其賺利益，惟因資金不夠，所以找孫碧霞合
    夥投資，各出一半，而因孫碧霞先前曾借其新臺幣（下同）
    20萬元，所以再給其8 萬元即可等語。致孫碧霞不疑有他而
    陷於錯誤，交付8 萬元予石小喜。(二)石小喜又於98年3 、4
    月間，至孫碧霞家中，向孫碧霞佯以急需用錢，要再借24萬
    元，一樣算進投資法拍屋的錢等語，孫碧霞誤以為確有所謂
    法拍屋投資金額乙事，因而陷於錯誤，又再交付24萬元予石
    小喜。(三)石小喜復於98年3 、4 月間，在高雄市前鎮區勞工
    公園，向孫碧霞誆稱其偷領其夫梁天春的錢，怕被發現，要
    再借3 萬元，此借款也一併算進法拍屋的投資等語，致孫碧
    霞再度誤信其詞而陷於錯誤，交付3 萬元現款予石小喜。(四)
    嗣孫碧霞之夫黃仁義因涉職棒簽賭案件，經臺灣板橋地方法
    院裁定羈押，石小喜知悉後，認有機可乘，遂於98年12月間
    某日，以電話向孫碧霞訛稱：因其夫之子梁東文為檢察官，
    可循管道幫妳處理黃仁義羈押之事，但要先送5 萬元給梁東
    文，若錢送去之後沒有退回來，就表示他願意幫忙等語。孫
    碧霞因救夫心切，復陷於錯誤，於翌日，至高雄市前鎮區勞
    工公園，交付5 萬元予石小喜，然石小喜收款後不久，即藉
    詞推諉無法處理黃仁義受羈押之事。嗣孫碧霞於99年7 月間
    至梁天春家向石小喜催討前開款項時，經詢問梁天春之2 位
    女兒後，始知所謂梁東文在屏東擔任檢察官以及投資法拍屋
    之事，俱屬子虛烏有，孫碧霞至此始知受騙。
二、案經孫碧霞訴由臺灣高雄地方法院檢察署檢察官偵查起訴。
    理  由
甲、有罪部分
壹、證據能力部分
一、按檢察事務官性質上係直屬於檢察官之司法警察官，其於偵
    查中受檢察官之指揮詢問證人，依刑事訴訟法第196 條之1
    第2 項所列有關訊問證人之準據規定，其中同法第186 條第
    1 項「證人應命具結」之規定，並不在準用之列。是證人於
    檢察事務官詢問時所為陳述，並不生具結之問題，與檢察官
    訊問證人時，除有刑事訴訟法第186 條第1 項第1 款、第2
    款所列不得令其具結，應命具結之情形有間。從而，檢察官
    偵查中對證人所為之偵查筆錄，因其訊問時之外部狀況，積
    極上具有一定程度之可信性，除消極上顯有不可信之情況者
    外，依刑事訴訟法第159 條之1 第2 項規定，均容許作為證
    據；惟檢察事務官調查時對證人所為之詢問筆錄，性質上本
    屬傳聞證據，又不須具結，得否為證據，自應依其是否符合
    刑事訴訟法第159 條之2 、第159 條之3 、第159 條之5 等
    規定之要件為斷，要與刑事訴訟法第158 條之3 規定無涉（
    最高法院96年度台上字第6303號、99年度台上字第334 號、
    99年度台上字第7740號判決意旨可資參照）。從而，證人孫
    碧霞、莊士弘及鄭郭水櫻於檢察事務官前所為之證述，本即
    無須具結，辯護人以其等於檢察事務官前所為之證述未經具
    結為由，而爭執證據能力，容有誤會，而應視該等審判外之
    陳述，是否符合前開刑事訴訟法所規定之傳聞例外之規定，
    認定其是否具證據能力，合先敘明。
二、又按被告以外之人於審判外之陳述，雖不符刑事訴訟法第15
    9 之1 至第159 條之4 之規定，而經當事人於審判程序同意
    作為證據，法院審酌該言詞陳述或書面陳述作成時之情況，
    認為適當者，亦得為證據。當事人、代理人或辯護人於法院
    調查證據時，知有第159 條第1 項不得為證據之情形，而未
    於言詞辯論終結前聲明異議者，視為有前項之同意。刑事訴
    訟法第159 之5 定有明文。查本案檢察官、被告石小喜及其
    辯護人均對於本判決所引用審判外之言詞或書面陳述，同意
    作為證據，本院審酌該等證據作成時之情狀，並無違法或不
    當等情形，且與本案相關之待證事實具有關聯性，認為以之
    作為本案之證據亦屬適當，爰依前揭規定，認均應有證據能
    力。
貳、實體部分
一、訊據被告矢口否認有何上開犯行，辯稱：我沒有詐騙告訴人
    孫碧霞，我跟告訴人借了35萬元，從來沒有跟告訴人說過要
    買便宜的法拍屋，也沒有跟告訴人說誰的兒子在當檢察官，
    也沒有說可以去關說告訴人之夫被羈押的事情，因為告訴人
    之夫出事的時候是98年8 月份，而我跟告訴人借錢是98年4
    月到6 月份云云（本院審易字卷第30頁），辯護人則為被告
    辯稱：本案係借貸關係，並無詐欺等語（本院易字卷第19頁
    ），經查：
  (一)關於事實欄一、(一)(二)(三)部分
  1.被告於98年間向告訴人取得35萬元之事實，業據其於偵查及
    本院審理中所不爭，核與告訴人所述相符，此部分事實堪予
    認定。而就被告取得上開款項之緣由及過程，告訴人孫碧霞
    於偵查中係指稱：98年約2 、3 月間，被告打電話說他兒子
    是屏東法院的檢察官，要買法拍屋，要把法拍屋便宜賣給被
    告，被告說不然我們合夥各出一半，每人28萬元，你之前已
    給我20萬元，你再給我8 萬元就好，所以我就在家裡又交給
    被告8 萬元，事後並沒有看到法拍屋，經我一再問她，被告
    才告訴我說根本沒法拍屋這件事；98年某月間另向我借24萬
    元，被告直接到我家跟我借，說這筆錢就當作我買法拍屋的
    錢，因被告當時很急，所以我就從我老公那邊拿24萬元現金
    給被告；其後約在98年3 、4 月間，被告到公園向我借3 萬
    元，說她偷領了丈夫的錢，希望我能借她3 萬元，一樣算進
    法拍屋投資，我就回家匯3 萬元給他，被告當時跟我說法拍
    屋賺的錢一共有196 萬元，包括我的本金在內等語（偵一卷
    第46頁）。復於本院審理中以證人身分具結證稱：98年過完
    年，因為我一直跟被告催討，有1 天晚上被告打電話給我說
    她先生的兒子東文在屏東當檢察官，東文說念在被告照顧爸
    爸的情份上，有內線消息，可以取得法拍屋，意思是要給被
    告賺利益，被告說她的錢不夠，就跟我說先前所借貸之20萬
    元就當成投資，叫我再拿8 萬元，當時我懷疑我哪來那麼多
    錢，法拍屋至少都要上百萬，我有這樣問被告，被告說那個
    都是2 、30坪的舊屋、公寓而已，因為被告都說先生的兒子
    是檢察官，所以我就信以為真。98年3 、4 月間，被告突然
    跟去我家，很緊急的說她有急用24萬元，非常的緊急，於是
    我就拿24萬元出來借被告，因為我想被告說就投資法拍屋了
    ，她約我投資，當時我也以為已經陷下去了，被告說24萬元
    一樣算進投資法拍屋。98年3 、4 月間，在勞工公園，被告
    稱偷領她先生的錢怕被發現，希望我借她3 萬元，被告說我
    們投資做生意，要我放心，被告跟我拿的錢都一併算進法拍
    屋，於是我又再拿3 萬元給被告等語（本院易字卷第47至50
    頁）。自上以觀，堪認被告於前開時間，曾先後以投資法拍
    屋，或以其後得併入法拍屋款項計算返還為由，利用告訴人
    投資獲利之心態，先後借得8 萬元、24萬元、3 萬元之情。
    被告雖否認有上開情事，並以係以償還賭債為由，向告訴人
    貸得35萬元云云置辯，然觀其於偵審前後始終不否認有積欠
    告訴人35萬元之情，有卷附99年7 月3 日錄音譯文（偵一卷
    第20至22頁）暨其偵審中之供述可參，告訴人實無需另行杜
    撰上開更形複雜之情節，以求被告返還同一金額，且告訴人
    所述，於審判中經具結擔保後，更堪信實。至告訴人於偵查
    中就被告所稱梁東文之身分，雖有法官、檢察官、書記官等
    之歧異，證人即告訴人之舅父吳永勤於本院審理中，亦轉述
    告訴人告以梁東文在屏東地院做法官之情，然此等司法人員
    之身分差別，原非一般民眾均能知悉明瞭，且告訴人提出告
    訴時，已係借款後年餘，縱其事後因記憶所及，就此一細節
    之陳述有異，然其基本事實之陳述一致，仍與常情無違，尚
    無礙於其陳述之真實。
  2.況被告於本院審理時，亦就此坦稱：吳永勤到其家裡時，我
    有跟他講我是打牌輸的，不讓我老公知道，我走頭無路才騙
    告訴人等語（本院易字卷第56頁反面），此經核與告訴人於
    偵查中所提出之當日錄音譯文中所載被告對話：「我是因為
    怕你來，怕被我丈夫知道，所以我才騙，最後就說是被人設
    計賭博輸掉錢，才會一直騙。」等詞（偵一卷第21頁）一致
    ，證人吳永勤於偵查中及本院審理時亦證稱：99年7 月3 日
    ，我陪告訴人去找被告，被告曾說她騙告訴人騙得很厲害等
    語（偵一卷第46頁、本院易字卷第55頁反面），足見被告亦
    不否認上開35萬元之款項，係訛騙告訴人所貸得之事實，所
    差異者，在於被告係以何理由向告訴人取得上開款項。關於
    此點，縱觀被告前後所述借貸前開款項之過程，其於偵查中
    先稱：我跟告訴人說我在大陸的兒子要在深圳買房子要錢，
    要我幫他弄點本錢，說3 個月後本錢就回來了，我才向告訴
    人借錢，前後我總共向告訴人拿了36萬元，另外的4 萬元就
    是我賺的錢要給她的，但這筆錢我還沒還，因我兒子他在大
    陸出事了，沒有辨法匯錢過來云云（偵一卷第31頁）；另改
    稱：這個錢不是1 次拿，是分2 次，1 次20萬元，1 次15萬
    元，加上先前借的20萬元，我說5 萬元是利息，所以一共算
    60萬元。我跟告訴人說，我先生給我的錢，我賭錢輸掉了，
    我希望告訴人借我錢，其實我和我先生都有一起去賭，共輸
    了100 多萬元，地點是在中華路某處云云（偵一卷第37頁）
    。於本院審理中又曾稱：35萬元係於98年5 、6 月間1 次借
    得云云（本院易字卷第19頁）；復改稱：我向告訴人借24萬
    元1 次，沒有另外再跟告訴人要8 萬元，24萬元是跟鄭郭水
    櫻打麻將後，鄭郭水櫻帶我去告訴人家借的云云（本院易字
    卷第63頁）。核其歷次所述向告訴人借款之緣由，先稱因其
    子買房子要錢，嗣始改稱係賭債之借貸；就借款之次數，或
    1 次，或2 次；就借款之金額，或稱36萬元，後又改稱35萬
    元，於本院審理時，又有係向告訴人借24萬元之說法。前後
    多次說詞，明顯不一，相互矛盾，難認被告辯稱賭博輸錢而
    向告訴人借貸之說法是實。另被告未曾於鄭郭水櫻所經營之
    瓦斯行賭輸35萬元，且該瓦斯行所在亦未曾被檢舉有聚賭之
    情事，業據證人鄭郭水櫻於偵查中及本院審理時證述明確，
    並有高雄市政府警察局前鎮分局100 年7 月11日高市警前分
    偵字第1000017255號函可稽，證人鄭郭水櫻復表示並無帶被
    告向告訴人借款之事（偵一卷第58至61頁、本院易字卷第27
    、58頁），雖辯護人為被告質以證人鄭郭水櫻於本院審理中
    ，就被告有無輸錢乙事，先是否認被告曾在前開瓦斯行賭博
    ，其後又表示被告沒有輸那麼多，證述不一等語（見本院易
    字卷第71頁），然縱係如此，亦無從推認被告曾賭輸高達35
    萬元，及鄭郭水櫻曾因此偕同被告向告訴人借款之情，自殊
    難認被告以償還賭債為由向告訴人借款一情屬實。從而，被
    告所辯，洵屬卸責之詞，不足採信。
  3.據上而論，被告確有於前開時、地，佯以其丈夫之子為檢察
    官，邀同告訴人投資法拍屋，或以併入投資法拍屋款項，藉
    口日後可返還而施用詐術，致告訴人因投資獲利之心態，陷
    於錯誤，先後交付8 萬元、24萬元、3 萬元，並因此受有損
    害之情，是此部分事證明確，被告犯行，堪予認定。
  (二)關於事實欄一、(四)部分
  1.就被告向告訴人取得事實欄一、(四)部分5 萬元款項之過程，
    告訴人即證人孫碧霞於本院審理時具結證稱：因我先生黃仁
    義涉及職棒簽賭案，被告陪我去臺北跟我先生寄菜，也陪我
    去接洽律師，被告說那個律師不是好律師，被告時常問我先
    生的消息，我全部告訴她，被告跟我講東文跟法官及裡面的
    檢察官關係良好，他們有在處理這種事情，她說我先拿5 萬
    元給東文，他們要先去找檢察官，我就再交5 萬元給被告，
    後來被告說這是隱密的事，我不能出面，是他們要先去接洽
    ，本來被告說要跟東文等2 個檢察官跟1 個法官要搭早班高
    鐵，我跟被告說要我去，她本來答應我同行，但她說不能坐
    同車廂，後來我跟先生的朋友提起這件事，朋友說要陪我去
    ，但我說要問被告的意思如何，我再打電話問被告時，我開
    擴音，被告說這麼隱密的事，我怎麼可以隨隨便便跟人家講
    ，隔天她就跟我說不去了，因為東文有要案要辦，所以就沒
    去了，我跟被告要此筆5 萬元，她就說我知道我知道，到現
    在都沒有還我等語（本院易字卷第49頁）。與證人即告訴人
    之友人莊士弘於本院審理時具結證稱：告訴人之夫因職棒簽
    賭案被收押後隔幾天，告訴人跟我講已經拿了5 萬元給某人
    ，因該人說可以幫告訴人處理好先生交保之事，孫碧霞就說
    拿給「小喜」，我怕她被騙，於是到她家請她打電話給對方
    ，而我在旁邊聽，告訴人有開擴音，對方就說隔天要坐早班
    高鐵到臺北，她先生的兒子有辦法叫2 個屏東的檢察官跟法
    官坐高鐵，與告訴人一起去，但對方說可以的話不要坐同1
    個車廂，然後一起去臺北處理這件事情等內容。電話結束之
    後，我跟告訴人講我要跟她一起上去，因為我怕她被騙。後
    來晚上告訴人打電話跟我說不用上去了，因為告訴人打電話
    給「小喜」講我要跟她上去，而「小喜」說這麼隱密的事情
    ，不可以隨便讓人家知道，知道的話就不好處理了，所以隔
    天就沒有要上去了。事後告訴人之夫交保當天我有陪她上去
    ，且告訴人一直打電話給「小喜」要她還錢，因為交保需要
    錢，我在現場聽到，從高雄一直打到臺北，「小喜」都說她
    等一下在哪裡，又在哪裡，而到臺北時就關機了等語（本院
    易字卷第51頁反面至54頁），互核一致。且證人莊士弘與被
    告素不相識，而證人孫碧霞及莊士弘於審理中，均經具結而
    負擔偽證罪責後而為證述，其等所述，應堪信實。足見被告
    確有以請檢察官、法官處理告訴人之夫交保之事，向告訴人
    取得5 萬元，事後未予返還之事實。
  2.雖被告以並無上情，且告訴人之夫被收押後，告訴人在臺北
    請律師，其係陪告訴人去看丈夫，根本沒有叫告訴人拿5 萬
    元之事云云（本院易字卷第53頁反面）資為辯解。辯護人亦
    為被告辯以：證人莊士弘不認識被告，亦未見告訴人撥出的
    號碼，對方叫「小喜」也是聽告訴人講的，故無法證明其所
    聽聞之對象究否為被告。又告訴人已委任律師，隨時可詢問
    相關情形，如被告欲詐欺，告訴人豈不會向律師查證，足見
    告訴人所述不實云云（本院易字卷第71至73頁）。然就告訴
    人至臺北為丈夫辦理交保事宜，打電話向被告要錢乙節，被
    告於偵查中確曾供陳：因為我向基隆的外甥女借錢，但沒有
    借到錢，所以我不接她電話才關機等語（偵一卷第51頁），
    顯見上開證人孫碧霞及莊士弘所述告訴人曾去電要求被告返
    還借款未果乙節，並非無據，被告所辯，已堪可疑。又告訴
    人之夫於斯時正受羈押，告訴人當下所欲處理者，自係其夫
    之具保事宜，實無何動機，橫生枝節，與其他冒稱被告姓名
    之人電話交談，嗣並向莊士弘偽稱該人係被告之理；再告訴
    人圖藉由被告，另覓管道以疏通法官、檢察官之計畫，原非
    合法行徑，告訴人因而未向律師提起，亦無違常情，是辯護
    人上述所指各節，均不足以彈劾前開證人證言之憑信度。基
    此，足徵被告上揭所辯，顯與事實有所出入，乃係卸責之詞
    ，難以採信，無從據為其有利之認定。
  3.從而，被告確曾於98年12月間，向告訴人誆稱其丈夫之子梁
    東文為檢察官，可循管道疏通法官、檢察官，處理告訴人之
    夫受羈押等情，而施用詐術，致告訴人信以為真，陷於錯誤
    ，而交付5 萬元，並受有損害之情，洵屬明確，被告犯行，
    亦堪認定。
二、核被告石小喜所為，係犯刑法第339 條第1 項之詐欺取財罪
    。被告前揭4 次詐欺取財犯行，犯意各別，行為互殊，應予
    分論併罰。爰審酌被告先後趁告訴人追討先前欠款及其夫身
    陷囹圄之際，利用告訴人投資獲利及營救丈夫之心態，對告
    訴人施用詐術，致其誤信而交付金錢，所為實有不該，犯後
    猶飾詞否認犯行，且迄未能與告訴人達成和解，態度非佳，
    惟念及被告未有前科，有臺灣高等法院被告前案紀錄表1 份
    在卷可稽，素行良好，暨考量其犯罪動機、目的、手段及各
    次所詐騙之金額等一切情狀，分別量處如主文所示之刑及定
    應執行刑，並斟酌上開各情，各諭知易科罰金之折算標準，
    以資懲儆。
乙、無罪部分
一、公訴意旨另以：被告石小喜係大陸籍人士，嫁至臺灣照顧年
    邁之丈夫梁天春，因而認識告訴人孫碧霞，詎被告竟意圖為
    自己不法之所有，於97年12月7 日，在高雄市前鎮區勞工公
    園，向告訴人佯稱，其大陸之兒子在大陸與某女子同居，該
    女子不慎懷孕，急須12萬元之墮胎費，故而向告訴人借款，
    言明農曆過年前一定返還，致告訴人陷於錯誤，偕被告回家
    中取款交予被告。嗣於同年12月14日，又至高雄市前鎮區勞
    工公園，向告訴人佯稱：「既然已經向妳借了12萬元，妳再
    借我8 萬元，湊足20萬元，農曆過年前一定還妳云云」，告
    訴人不疑有他，又如數借款予被告。詎農曆過年屆至，告訴
    人向被告催討款項，被告竟藉故拖延，嗣竟拒絕返還。因認
    被告涉犯刑法第339 條第1 項之詐欺取財罪嫌等語。
二、按犯罪事實應依證據認定之，無證據不得認定犯罪事實。又
    不能證明被告犯罪者，應諭知無罪之判決，刑事訴訟法第15
    4 條第2 項、第301 條第1 項分別定有明文。次按認定不利
    於被告之證據須依積極證據，苟積極證據不足為不利於被告
    事實之認定，即應為有利被告之認定，更不必有何有利之證
    據；又犯罪事實之認定，應憑證據，如無相當之證據，或證
    據不足以證明，自不得以推測或擬制之方法，以為裁判之基
    礎。再者，依刑事訴訟法第161 條第1 項規定，檢察官對於
    起訴之犯罪事實，仍應負提出證據及說服之實質舉證責任，
    倘其所提出之證據，不足為被告有罪之積極證明，或其指出
    證明之方法，無從說服法院以形成被告有罪之心證，基於無
    罪推定之原則，自應為被告無罪判決之諭知（最高法院30年
    上字第816 號、40年台上字第86號、92年台上字第128 號判
    例意旨可資參照）。復按告訴人之指訴，係以使被告受刑事
    訴追為目的，是以告訴人之指訴為證據方法，除其指訴須無
    瑕疵，且應有查與事實相符之佐證，始得資為判決之基礎（
    最高法院52年台上字第1300號、61年台上字第3099號判例意
    旨亦可參照）。再按刑法第339 條第1 項詐欺罪之成立，以
    意圖為自己或第三人不法所有，以詐術使人將本人或第三人
    之物交付為要件；所謂以詐術使人交付，必須被詐欺人因其
    詐欺而陷於錯誤，若其所用方法，不能認為詐術，亦不致使
    人陷於錯誤，即不構成該罪（最高法院46年台上字第260 號
    判例可資參照）。
三、公訴意旨認被告石小喜上開行為涉犯詐欺取財罪嫌，無非係
    以告訴人孫碧霞之指訴、證人吳永勤之證述、告訴人所提出
    之錄音光碟1 張暨譯文5 份為其論據。訊據被告堅詞否認公
    訴人所指之犯行，辯稱：我並沒有詐騙告訴人，我確因兒子
    的女友要墮胎的關係，向告訴人借12萬元；而借8 萬元是該
    女子叫我兒子拿錢給她要脫離關係，我就又寄錢回去等語（
    本院易字卷第63頁）；辯護人亦為被告辯以：本案係借貸關
    係，未涉詐欺等語（本院易字卷第19頁）。經查：
  (一)被告於97年12月7 日，在高雄市前鎮區勞工公園，以其子之
    女友要墮胎為由，向告訴人借款12萬元；復於同年月14日，
    以急用為由，再向告訴人借款8 萬元。被告並均就上開2 筆
    借款，言明農曆年前返還，惟屆期僅返還1 萬元之情，業為
    被告於偵查及本院審理中所自承，且與告訴人於偵查及本院
    審理中之指訴相符，此部分事實，堪認屬實。而關於被告借
    款之動機，告訴人雖認被告於偵查至本院審理中，均未能提
    出其子於中國大陸為女友支出墮胎費之證明，是被告所謂為
    其子之女友支出墮胎費用，始向告訴人借款12萬元等節，俱
    屬其謊言，因認係遭被告詐騙等情，然檢察官對於起訴之犯
    罪事實負有舉證責任，就認定被告犯行，仍應提出積極證據
    ，殊不能以被告無法提出證據，而令其自負證明無罪之義務
    。查被告於偵查中，固先稱存有所謂墮胎證據，其後屢次託
    詞無法提出，而有啟人疑竇之處，然就此部分檢察官並未能
    提出證據證明被告上開借款理由確為不實，則衡以其情，尚
    不能排除確有此情之可能，依罪證有疑惟有利於被告之原則
    ，即應為有利於被告之認定，而未能遽認被告之借款行為涉
    及詐欺取財犯行。至上開被告於97年12月14日借款8 萬元乙
    事，告訴人於偵查及本院審理中均指稱：被告沒有說原因，
    只是說有急用，很快就會還我等語（偵一卷第30頁、本院易
    字卷第46頁反面、第47頁），則被告就此部分借款，既僅泛
    稱急用，更難認其有何傳達與事實不符之借款原因，使告訴
    人陷於錯誤而借款之可能，而無從認被告之行為構成詐欺取
    財犯行。
  (二)再者，民事債務當事人間，未依債之本旨履行給付者，原因
    多端，未必成立刑事犯罪，茍無證據證明債務人於債務關係
    發生時，自始即無給付之意思，而有詐欺罪明定之不法所有
    意圖，僅能令負民事債務不履行之責任，不容將二者混淆，
    僅以債務不履行之客觀結果，即推定自始即有不法所有意圖
    ，率以詐欺罪責相繩。查上開12萬元、8 萬元之借款過程，
    證人即告訴人孫碧霞於本院審理時證稱：因為被告苦苦哀求
    ，我想說她就住在我公公家附近，找得到她的人，我才願意
    借她，沒有利息，也沒有條件，被告只是答應我會在農曆過
    年前還錢給我，後來一直沒有還，我一直跟她催討等語（本
    院易字卷第47頁）。嗣被告雖僅返還1 萬元借款，而無法如
    數清償其債務，然被告無法還款之緣由，非只一端，或有係
    借款之後，陷於無還款資力，甚至惡意遲延給付，皆有可能
    。而觀之檢察官所提出證人吳永勤之證述及告訴人所提出之
    錄音光碟1 張暨譯文5 份等證據，就前開2 筆借款部分，僅
    足證告訴人曾不斷向被告催討該2 筆借款等情，無法證明被
    告自借款伊始即無意返還，且檢察官復未提出其他積極證據
    證明此情，即無法僅以被告嗣後無法還款，而推定借款當初
    即無還款之意，遽認被告有不法所有之意圖。況就告訴人前
    開所言以觀，顯見其於借款之初，業已就被告還款事宜及還
    款可能性加以審酌後始而同意借貸，更難認被告就借款行為
    有陷於錯誤之可能。從而，被告是否返還前開2 筆借款，核
    屬債務是否履行之民事糾葛，宜循民事訴訟途徑加以解決，
    尚無從遽以詐欺取財之罪名相繩。
四、綜上所述，就上開借款，既無從被告認有以傳達錯誤之原因
    ，使告訴人產生錯誤認知而借款之可能，復無證據認被告於
    借款之初，已欠缺還款之意，且告訴人既有衡酌而為借款之
    情，更難認被告所為，合致刑法第339 條第1 項詐欺取財之
    要件。從而，此應僅涉及民事債務糾紛之問題，告訴人固得
    另循民事訴訟途徑主張權利，然檢察官就刑事部分被告涉嫌
    詐欺取財犯行所憑之證據，尚未達於通常一般之人均不致有
    所懷疑，而得確信其為真實之程度，此外，復查無其他積極
    證據，足資認定被告有何詐欺取財犯行，自屬不能證明被告
    犯罪，依首開說明，自應為被告無罪之諭知。
據上論斷，應依刑事訴訟法第299 條第1 項前段，第301 條第1
項，刑法第339 條第1 項、第41條第1 項前段、第51條第5 款，
刑法施行法第1 條之1 第1 項前段、第2 項，判決如主文。
本案經檢察官顏漢文到庭執行職務。
中    華    民    國   100    年    11    月    8     日
                  刑事第十二庭  審判長法  官  黃建榮
                                      法  官  李貞瑩
                                      法  官  王榆富
以上正本證明與原本無異。
如不服本判決應於收受送達後10日內向本院提出上訴書狀，並應
敘述具體理由；如未敘述上訴理由者，應於上訴期間屆滿後20日
內向本院補提理由書（均須按他造當事人之人數附繕本）「切勿
逕送上級法院」。
中    華    民    國   100    年    11    月    8     日
                                      書記官  莊正彬
附表：
┌──┬────────┬──────┬──────────────┐
│編號│犯罪事實        │所犯法條    │所犯之罪及所處之刑          │
├──┼────────┼──────┼──────────────┤
│ 1  │犯罪事實欄一、(一)│刑法第339 條│石小喜犯詐欺取財罪，處有期徒│
│    │                │第1 項之詐欺│刑貳月，如易科罰金，以新臺幣│
│    │                │取財罪      │壹仟元折算壹日。            │
├──┼────────┼──────┼──────────────┤
│ 2  │犯罪事實欄一、(二)│刑法第339 條│石小喜犯詐欺取財罪，處有期徒│
│    │                │第1 項之詐欺│刑肆月，如易科罰金，以新臺幣│
│    │                │取財罪      │壹仟元折算壹日。            │
├──┼────────┼──────┼──────────────┤
│ 3  │犯罪事實欄一、(三)│刑法第339 條│石小喜犯詐欺取財罪，處有期徒│
│    │                │第1 項之詐欺│刑貳月，如易科罰金，以新臺幣│
│    │                │取財罪      │壹仟元折算壹日。            │
├──┼────────┼──────┼──────────────┤
│ 4  │犯罪事實欄一、(四)│刑法第339 條│石小喜犯詐欺取財罪，處有期徒│
│    │                │第1 項之詐欺│刑貳月，如易科罰金，以新臺幣│
│    │                │取財罪      │壹仟元折算壹日。            │
└──┴────────┴──────┴──────────────┘
附錄本判決論罪科刑法條：
中華民國刑法第339條
（普通詐欺罪）
意圖為自己或第三人不法之所有，以詐術使人將本人或第三人之
物交付者，處5 年以下有期徒刑、拘役或科或併科1 千元以下罰
金。
以前項方法得財產上不法之利益或使第三人得之者，亦同。
前二項之未遂犯罰之。